臺灣高等法院臺南分院刑事判決　　　　　96年度上訴字第48號
上　訴　人
即　被　告　甲○○
義務辯護人　林瑞成律師
上列上訴人因違反槍砲彈藥刀械管制條例等案件，不服臺灣臺南
地方法院九十五年度訴字第七七二號中華民國九十五年十二月八
日第一審判決（起訴案號：臺灣臺南地方法院檢察署九十四年度
偵字第一二四九六號），提起上訴，本院判決如下：
    主  文
上訴駁回。
    事  實
一、甲○○於民國九十三年十月間某日，未經許可，在臺南縣安
    定鄉港口村港口三四五之七號住處，受綽號「阿亮」之成年
    男子（真實姓名年籍不詳）寄藏，收受其交付之具殺傷力仿
    SIGSAUER廠P220型半自動手槍製造之金屬槍枝更換土造金屬
    槍管改造而成之改造手槍一把及供上述手槍使用具殺傷力之
    改造子彈二顆（具直徑約8.5㎜之金屬彈頭），先將該槍、
    彈放於上開住處內，而持有之，再於九十四年八月間，將該
    槍、彈攜至臺南市○○區○○路二段二五八巷三三號天鑽大
    樓四樓之十七租屋處藏放，而繼續持有之。
二、甲○○復另行起意，於九十四年六月間，未經許可，在臺南
    縣新市鄉火車站，以新台幣（下同）三十五萬元之價格，向
    綽號「俊雄」之成年男子（真實姓名年籍不詳），購買WALT
    HER廠P99制式手槍一把（含彈匣）及供上述手槍使用之制式
    達姆子彈（即彈頭中空之空尖彈）六顆（起訴書誤為五顆）
    ，亦將該槍、彈攜至前揭租屋處藏放，而持有之。嗣於九十
    四年十月一日凌晨五時五十一分許，甲○○偕同友人莊日成
    、陳建寧、陳雅倫及綽號「青番」、「偉仔」、「基清」及
    「琴姐」等人，至臺南市○○區○○路二段六七一號「都江
    堰KTV」300號包廂消費，席間，因該店之電腦機房於同日上
    午八時許休息，而將電視螢幕及音樂伴唱機關機，甲○○要
    求服務人員陳進榮、楊文政及陳枚真等人開機供渠等繼續點
    歌播唱遭拒，因而心生不滿，由「偉仔」徒手毆打陳進榮、
    楊文政及陳枚真（傷害部分未據告訴），甲○○仍覺氣憤難
    消，其竟另行起意，基於恐嚇危害安全之犯意，駕車離開返
    回天鑽大樓租屋處，取出上開WALTHER廠P99制式手槍及子彈
    六顆，於同日上午九時許，再度前往「都江堰KTV」300號包
    廂內，持槍朝液晶電視之螢幕射擊三發（毀損部分未據告訴
    ），藉以恐嚇該店在場二不詳姓名服務人員，致生危害渠等
    生命、身體、財產之安全，甲○○隨即拾起三顆彈殼後（按
    嗣經警在現場扣得彈頭六片），逃逸無蹤，並將上開制式槍
    、彈攜交「俊雄」者藏匿。迄於九十四年十月五日下午二時
    二十分許，甲○○持前開仿SIGSAUER廠P220型改造手槍一把
    及改造子彈二顆（其中一顆業經於送鑑定時試射擊發），至
    臺南市警察局第四分局華平派出所投案，經警將槍、彈送鑑
    結果，始知與甲○○在「都江堰KTV」擊發之槍、彈不符，
    而查悉上情。
二、案經臺南市警察局報請台灣台南地方法院檢察署檢察官偵查
    起訴。
    理  由
甲、程序部分：
一、按刑事訴訟法第三百七十一條規定「被告合法傳喚，無正當
    之理由不到庭者，得不待其陳述，逕行判決。」，本件被告
    既經合法傳喚，無正當理由而不到庭，爰不待其陳述，逕行
    判決，合先敘明。
二、按被告以外之人於審判外之陳述，雖不符前四條之規定，而
    經當事人於審判程序同意作為證據，法院審酌該言詞陳述或
    書面陳述作成時之情況，認為適當者，亦得為證據。當事人
    、代理人或辯護人於法院調查證據時，知有第一百五十九條
    第一項不得為證據之情形，而未於言詞辯論終結前聲明異議
    者，視為有前項之同意，刑事訴訟法第一百五十九條之五定
    有明文。查本件檢察官所舉所有書面及言詞陳述之證據能力
    ，經本院於準備程序時提示被告及其辯護人均表示同意作為
    證據，且迄於言詞辯論終結前亦未聲明異議，本院審酌該供
    述證據之取得過程並無瑕疵，與本案待證事實間復具有相當
    之關聯性，以之為本案證據尚無不當，自得採為證據，先予
    敘明。
乙、事實部分：
一、據被告於原審審理時及上訴理由狀所載，其對於前揭時地受
    寄藏乙把仿SIGSAUER廠P220型半自動手槍製造之金屬槍枝更
    換土造金屬槍管改造而成之改造手槍及供上述手槍使用具殺
    傷力之改造子彈二顆，及另一把WALTHER廠P99型式手槍及子
    彈，暨於九十四年十月一日上午九時許，持該把WALTHER 廠
    P99型式手槍及子彈六顆，前往「都江堰KTV」300號包廂內
    ，持槍朝液晶電視之螢幕射擊三發，藉以恐嚇該店在場二不
    詳姓名服務人員之事實，均坦承無隱，惟否認該把WALTHER
    廠P99型式之手槍為制式手槍，其與辯護人並辯稱該把WALTH
    ER廠P99型式手槍並未扣案，且依內政部警政署刑事警察局
    九十五年八月三十日刑鑑字第0950115933號函已敘明：「本
    局九十五年一月十六日刑鑑字第0940156282號槍彈鑑定書內
    載之具有右旋來復線彈頭銅包衣碎片，…無法據此研判其是
    否為達姆彈；改造手槍若其機械性能良好，且可裝填制式子
    彈並擊發者，則該改造手槍即可擊發制式子彈；…未便臆測
    其是由改造手槍或是制式手槍所擊發」，基於「罪疑惟輕」
    原則，自不得逕認該把WALTHER廠P99型式手槍係制式手槍云
    云。經查：
  (一)持有改造手槍、土造子彈部分：
    被告因受寄藏而持有仿SIGSAUER廠P220型半自動手槍製造之
    金屬槍枝更換土造金屬槍管改造而成之改造手槍及供上述手
    槍使用具殺傷力之改造子彈二顆之事實，迭經於警訊、偵查
    及原審審理時所坦承，且有該把改造手槍一支、改造子彈二
    顆扣案可資佐證。而扣案之上開槍、彈經請內政部警政署刑
    事警察局鑑定結果，認該把槍枝（槍枝管制編號0000000000
    ），係由仿SIGSAUER廠P220型半自動手槍製造之金屬槍枝，
    更換土造金屬槍管（槍管前端三分之一處具陸條左旋來復線
    ）改造而成之改造手槍，機械性能良好，可擊發同案送鑑子
    彈，認具殺傷力；送鑑之改造子彈二顆，認係土製子彈，經
    採樣一顆試射可擊發，認具有殺傷力，有該局九十五年一月
    十六日刑鑑字第0940156282號槍彈鑑定書乙份在卷足憑（見
    偵查卷第五四至五八頁），被告此部分之自白，堪信屬實。
  (二)開槍恐嚇危害安全部分：
    關於被告自白曾於九十四年十月一日上午九時許，持另把WA
    LTHER廠P99型式手槍及子彈六顆，前往「都江堰KTV」300號
    包廂內，持槍朝液晶電視之螢幕射擊三發，藉以恐嚇該店在
    場二不詳姓名服務人員之事實，核與證人陳進榮、楊文政、
    陳枚真、莊日成、陳建寧及陳雅倫於警訊時證述情節相符（
    見警卷第九至二二頁），且有現場照片十七張、現場測繪圖
    一張、監視錄影翻拍照片九張附卷（見警卷第二三至三七頁
    ）足資佐證，被告此部分之自白，亦可認為實在。
  (三)持有制式手槍、子彈部分：
  1.經內政部警政署刑事警察局鑑定結果，本件扣案之仿SIGSAU
    ER廠P220型半自動手槍製造之改造手槍槍管內，並未檢出殘
    留火藥成分，而為警於上開被告槍擊現場扣得之彈頭六片，
    其中三片係檢出「右旋來復線」，亦有該局九十五年一月十
    八日刑鑑字第0940164788號函乙份在卷（見偵查卷第五九頁
    ）可資佐證，足見上開槍擊現場之彈頭，並非扣案之上開槍
    管前端三分之一處具陸條「左旋來復線」之改造手槍所擊發
    ，則被告除持有仿SIGSAUER廠P220型半自動手槍製造之改造
    手槍外，並持有另把手槍之事實，應可認定。
  2.據被告於原審審理時供稱：（知否俊雄賣給你的手槍及子彈
    都是制式的？）當初賣給我時，沒有跟我說是制式手槍，我
    只知道是Ｐ九九型的，警察從網路上抓下照片給我看，我才
    說就是這種型的。另子彈彈頭中間有一個洞，子彈是制式達
    姆彈。後來我聽朋友說這就是制式的，不是改造的（見原審
    卷第五四頁）。依據被告上開供述，可知被告對於制式手槍
    及改造手槍之差異性已有認識，且被告曾經將該P99型式手
    槍展示與其友人，並據其友人告知該槍係制式手槍。
  3.制式手槍與改造手槍精粗有別。一般而言，改造手槍多係地
    下工廠將金屬玩具模型槍換裝土造槍管改造而成，機件結構
    之精密度及可靠性遠不如制式手槍，黑市流通之價格亦有相
    當大之差距。另刑法之處罰亦有差別，持有制式手槍者，依
    槍砲彈藥刀械管制條例第七條第四項規定，法定刑為「五年
    以上有期徒刑，併科新台幣一千萬元以下罰金。」，持有改
    造手槍者，依同條例第八條第四項規定，法定刑為「三年以
    上十年以下有期徒刑，併科新臺幣七百萬元以下罰金。」。
    倘被告用於「都江堰KTV」開槍射擊之手槍果非制式手槍，
    而係改造手槍，則其事後前往臺南市警察局第四分局華平派
    出所投案時，儘可將其用以開槍恐嚇之該把改造手槍交付警
    方，要無庸將本件扣案之仿SIGSAUER廠P220型半自動手槍製
    造之改造手槍交付警方，蓋此時警方並不知其用以開槍射擊
    者究竟係改造手槍或制式手槍，就被告而言，將其用於「都
    江堰KTV」開槍射擊之「改造手槍」交付警方投案，與將扣
    案之改造手槍交付警方，二者並無差別。被告始料未及者，
    乃警方竟自留存於現場查獲彈頭碎片上之「右旋來復線」，
    與被告投案交出之扣案手槍所具有「左旋來復線」之差異，
    發覺被告係持有二把手槍。準此以觀，被告辯稱其用於「都
    江堰KTV」開槍射擊之手槍非制式手槍云云，已難採信。
  4.本件被告用於「都江堰KTV」開槍射擊之手槍雖未扣案，然
    據被告於警詢時，經警員以自網路下載之WALTHER廠P99型制
    式手槍供被告指認結果，經被告指認該型制式手槍確係其案
    發當日所持用之同型同款手槍，有被告之警詢筆錄及網路下
    載之WALTHER廠P99型制式手槍照片在卷可稽（見偵查卷第九
    九至一０一頁）。參以被告已先受寄藏改造手槍，自對於改
    造手槍之性能、外型、價格及其與制式手槍之差異，已有相
    當認識，復自承係以高達三十五萬元之顯然超出一般改造手
    槍之價格，向綽號「俊雄」者購入上開WALTHER廠P99型式手
    槍及子彈，堪信該槍應係制式手槍無訛，被告前於警訊時就
    此部分之自白應與事實相符，足以採信。其嗣後就此所辯，
    無非畏罪卸責之詞，不足採信。至於內政部警政署刑事警察
    局九十五年八月三十日刑鑑字第0950115933號函（見原審卷
    第三十六頁）稱：有關本局九十五年一月十六日刑鑑字第09
    40156282號槍彈鑑定書內載之具有右旋來復線彈頭銅包衣碎
    片，因其受撞擊已嚴重碎裂、變形，且僅剩碎片佔整體彈頭
    之比例小，無法據此研判其是否為達姆彈；改造手槍若其機
    械性能良好，且可裝填制式子彈並擊發者，則該改造手槍即
    可擊發制式子彈；不完整之彈頭碎片，未便臆測其是由改造
    手槍或是制式手槍所擊發云云，與本院上開認定並未相左，
    自尚不足採為有利被告之認定，併此敘明。
二、本件被告犯行，事證明確，應予依法論科。
丙、論罪科刑方面：
一、被告行為後，刑法及刑法施行法業於九十四年二月二日經總
    統以華總一義字第094-00014901號令修正公布，並於九十五
    年七月一日施行（下稱新刑法，修正前刑法下稱舊刑法），
    參酌最高法院九十五年五月二十三日刑事庭第八次會議決議
    ，新刑法第二條第一項規定，係規範行為後法律變更所生新
    舊法律比較適用準據法，於新刑法施行後，應適用新刑法第
    二條第一項規定，為從舊從輕比較。另比較時應就罪刑有關
    之共犯、未遂犯、想像競合犯、牽連犯、連續犯、結合犯，
    以及累犯加重、自首減輕暨其他法定加減原因（如身分加減
    ）與加減比例等一切情形，本於統一性及整體性原則，綜其
    全部罪刑結果，而為比較。經查：
  (一)刑法第三百零五條恐嚇危害安全罪，法定刑得科銀元三百元
    以下罰金，而修正後刑法施行法增訂第一條之一：「中華民
    國九十四年一月七日刑法修正施行後，刑法分則編所定罰金
    之貨幣單位為新臺幣。九十四年一月七日刑法修正時，刑法
    分則編未修正之條文定有罰金者，自九十四年一月七日刑法
    修正施行後，就其所定數額提高為三十倍。但七十二年六月
    二十六日至九十四年一月七日新增或修正之條文，就其所定
    數額提高為三倍」。刑法第三十三條第五款修正為：「罰金
    ：新臺幣一千元以上，以百元計算之」，是依修正後之法律
    ，刑法第三百零五條恐嚇危害安全罪所得科處之罰金刑最高
    為新臺幣九千元，最低為新台幣一千元。而依被告行為時之
    刑罰法律，即罰金罰鍰提高標準條例第一條前段規定之提高
    倍數十倍及刑法第三十三條第五款規定之罰金最低額一元計
    算，刑法第三百零五條恐嚇危害安全罪所得科處之罰金刑最
    高為銀元三千元即新臺幣九千元，最低為銀元一元即新台幣
    三元。最高額雖均與新法同，然最低額均僅為新臺幣三元。
    因此，比較上述修正前、後之刑罰法律，自以被告行為時之
    舊法較有利於被告。
  (二)被告所犯數罪，均係於九十五年七月一日刑法修正施行之前
    犯之，而刑法第五十一條業於民國九十四年一月七日修正公
    布，並於九十五年七月一日施行，修正前刑法第五十一條規
    定：「數罪併罰，分別宣告其罪之刑，依左列各款定其應執
    行者：」其中第五款規定「宣告多數有期徒刑者，於各刑中
    之最長期以上，各刑合併之刑期以下，定其刑期。但不得逾
    二十年。」修正後刑法第五十一條第五款規定：「宣告多數
    有期徒刑者，於各刑中之最長期以上，各刑合併之刑期以下
    ，定其刑期。但不得逾三十年」比較結果，修正後刑法並非
    較有利於行為人，依刑法第二條第一項前段之規定，仍應依
    修正前刑法第五十一條第五款規定，定其應執行之刑（最高
    法院九十五年第八次刑事庭會議決議參照）
  (三)易刑標準與法定刑無涉，修正前刑法第四十二條第二項前段
    規定：「易服勞役以一元以上三元以下折算一日。」，有關
    易服勞役折算標準，依修正前罰金罰鍰提高標準條例第二條
    前段規定，就其原定數額提高為一百倍折算一日，則本件被
    告行為時之易服勞役折算標準，原以銀元三百元即新台幣九
    百元折算一日。惟新刑法第四十二條第三項前段規定：「易
    服勞役以新台幣一千元、二千元或三千元折算一日。」，比
    較修正前後之易服勞役折算標準，以修正後之規定，較有利
    於被告，是本件所處罰金部分，自以適用修正後刑法第四十
    二條第三項前段規定，諭知易服勞役之折算標準，較有利於
    被告。（參照臺灣高等法院暨所屬法院九十五年法律座談會
    刑事類提案第六號研討結論）。
二、按未經許可持有手槍，其持有之繼續，為行為之繼續，亦即
    一經持有手槍，罪已成立，但其完結須繼續至持有行為終了
    時為止。其間法律縱有變更，然其行為既繼續實施至新法施
    行以後，即與犯罪後法律有變更之情形不同，不生新舊法比
    較適用之問題。本件被告最初受寄藏而持有仿SIGSAUER廠P2
    20型半自動手槍製造之改造手槍之時間為九十三年十月間某
    日，雖係在槍砲彈藥刀械管制條例於九十四年一月二十六日
    修正公布自同年月二十八日生效施行前，然其持有行為繼續
    至九十四年十月五日投案時止，此部分持有行為之終了既在
    該條例修正公布施行後，自無行為後法律變更可言，應逕予
    適用修正後之槍砲彈藥刀械管制條例第八條第四項論處。
三、核被告所為係犯槍砲彈藥刀械管制條例第八條第四項之未經
    許可寄藏可發射子彈具有殺傷力之改造槍枝罪、同條例第七
    條第四項之未經許可持有手槍罪、同條例第十二條第四項之
    未經許可寄藏子彈、未經許可持有子彈罪，及刑法第三百零
    五條之恐嚇危害安全罪。其以一寄藏行為同時觸犯上揭未經
    許可寄藏可發射子彈具有殺傷力之改造槍枝、未經許可寄藏
    子彈罪，以一持有行為同時觸犯上開未經許可持有手槍罪、
    未經許可持有子彈罪，及以一恐嚇危害安全行為，同時恐嚇
    二人，觸犯二個恐嚇危害安全罪，均應各依想像競合犯規定
    ，分別從一重之未經許可寄藏可發射子彈具有殺傷力之改造
    槍枝罪、未經許可持有手槍罪、恐嚇危害安全罪處斷。其所
    犯上述三罪，犯意各別，罪質互異，應予分論併罰。
四、原判決以被告罪證明確，因予適用槍砲彈藥刀械管制條例第
    七條第四項、第八條第四項、第十二條第四項，刑法第十一
    條前段、第二條第一項、第三百零五條、第五十五條、第四
    十二條第三項、第三十八條第一款、（修正前）刑法第五十
    一條第五款等規定，並敘明審酌被告前有重利及妨害自由前
    科，素行欠佳，有台灣高等法院被告全國前案紀錄表乙紙附
    卷足憑，竟仍不知悔改，復犯上開各罪，犯罪所生危害非輕
    ，及犯後坦承犯行，態度良好等一切情狀，分別就被告所犯
    未經許可，寄藏可發射子彈具殺傷力之改造手槍罪，量處有
    期徒刑三年二月，併科罰金新台幣五萬元；所犯未經許可，
    持有手槍罪，量處有期徒刑五年四月，併科罰金新台幣十萬
    元；所犯恐嚇危害安全罪，量處有期徒刑十月，並就所科罰
    金部分諭知罰金易服勞役之折算標準，並定其應執行刑。復
    以扣案之改造手槍一支（槍枝管制編號0000000000號）、改
    造子彈一顆；未扣案之WALTHER廠P99制式手槍一支（含彈匣
    ）、制式達姆子彈三顆雖未扣案，但無證據證明均已滅失，
    均為違禁物，應依法宣告沒收。至扣案之另一顆改造子彈，
    業經於送鑑定時試射擊發後剩改造彈頭一顆、改造彈殼一顆
    ，已非違禁物，已扣案之子彈碎片六片均係待廢棄物，爰不
    予宣告沒收。
四、本院經核，原判決認事用法，均無違誤，量刑亦稱妥適。被
    告上訴意旨，否認曾持有制式手槍，並指摘原判決過重，均
    為無理由，應予駁回。
據上論結，應依刑事訴訟法第三百七十一條、第三百六十八條，
判決如主文。
本案經檢察官范文豪到庭執行職務。
中　　華　　民　　國　　96　　年　　3 　　月　　28　　日
                  刑事第六庭    審判長法　官  蔡崇義
                                      法　官  曾文欣
                                      法　官  杭起鶴
以上正本證明與原本無異。
恐嚇危害安全部分不得上訴，其餘部分，如不服本判決，應於收
受本判決後十日內向本院提出上訴書狀。其未敘述上訴理由者並
得於提起上訴後十日內向本院補提理由書狀（均須按他造當事人
之人數附繕本）「切勿逕送上級法院」。
　　　　　　　　　　　　　　　　　　　書記官  魏安里
中　　華　　民　　國　　96　　年　　3 　　月　　28　　日
附錄所犯法條：
槍砲彈藥刀械管制條例第七條第四項：
未經許可，持有、寄藏或意圖販賣而陳列第一項所列槍砲、彈藥
者，處五年以上有期徒刑，併科新台幣一千萬元以下罰金。
槍砲彈藥刀械管制條例第八條第四項：
未經許可，持有、寄藏或意圖販賣而陳列第一項所列槍枝者，處
三年以上十年以下有期徒刑，併科新臺幣七百萬元以下罰金。
槍砲彈藥刀械管制條例第十二條第四項：
未經許可，持有、寄藏或意圖販賣而陳列子彈者，處五年以下有
期徒刑，併科新台幣三百萬元以下罰金。
刑法第三百零五條：
以加害生命、身體、自由、名譽、財產之事，恐嚇他人致生危害
於安全者，處二年以下有期徒刑、拘役或三百元以下罰金。
